臺灣高雄地方法院民事判決　　　　　　　99年度訴字第1878號
原　　　告　劉美珠即金元企業行
　　　　　　金濃企業有限公司
法定代理人　劉美珠
共　　　同
訴訟代理人　湯東穎律師
被　　　告　向茂有限公司
法定代理人　陳俊瑋
訴訟代理人　許芳瑞律師
上列當事人間請求給付貨款事件，本院於民國100 年5 月12日言
詞辯論終結，判決如下：
    主      文
被告應給付原告金濃企業有限公司新臺幣玖拾陸萬參仟貳佰柒拾
玖元，及自民國一百年二月二十四日起至清償日止，按週年利率
百分之五計算之利息。
原告劉美珠即金元企業行之訴駁回。
訴訟費用由被告負擔。
本判決第一項於原告金濃企業有限公司提出新臺幣參拾貳萬貳仟
元供擔保後，得為假執行；但被告如以新臺幣玖拾陸萬參仟貳佰
柒拾玖元預供擔保，得免為假執行。
原告劉美珠即金元企業行假執行之聲請駁回。
    事實及理由
一、原告主張：被告係經營木材批發業，於民國98年5 月間向原
    告劉美珠即金元企業行（下稱金元企業行）購買木材，交易
    金額共計新臺幣（下同）963,279 元，金元企業行已將系爭
    木材交付被告，惟被告迄未依約支付買賣價金，如認被告係
    向金濃企業有限公司（下稱金濃公司）買受系爭木材，亦應
    支付買賣價金予金濃公司。爰依買賣契約之法律關係提起訴
    訟，並先位聲明：（一）被告應給付原告金元企業行963,27
    9 元，及自100 年2 月24日起至清償日止，按週年利率5 ％
    計算之法定遲延利息；（二）願供擔保，聲請准為假執行之
    宣告。備位聲明：（一）被告應給付原告金濃公司963,279
    元，及自100 年2 月24日起至清償日止，按週年利率5 ％計
    算之法定遲延利息；（二）願供擔保，聲請准為假執行之宣
    告。
二、被告則以：伊未曾向金元企業行購買木材，係向金濃公司購
    買，故金元企業行向伊請求系爭貨款為無理由。而伊於98年
    5 月間雖曾向金濃公司購買木材，價金為917,415 元，然已
    在金濃公司玉山銀行帳戶，先後於98年6 月15日存入67萬元
    ，及於同月24日存入25萬元，並未積欠金濃公司任何款項等
    語。並聲明：（一）原告之訴及假執行之聲請均駁回；（二
    ）若受不利判決，願供擔保，聲請准予免為假執行之宣告。
三、下列事項為兩造所不爭執（見本院卷第25、35、64頁），依
    民事訴訟法第279 條第1 項、第280 條第1 項規定，堪信為
    真實：
（一）金元企業行之負責人與金濃公司之法定代理人均為劉美珠
      。
（二）被告曾先後於98年5 月4 、5 、7 、15、19、20、23、27
      、30日，購入木材，總金額917,958 元，加計營業稅後，
      總計金額為963,279 元，由金元企業行於98年6 月15日開
      立發票號碼FU00000000號之統一發票予被告；歷次交易之
      木材，被告業已收受，送貨單則為金濃公司名義所出具。
（三）被告分別於98年6 月15日、6 月24日，依序將67萬元及25
      萬元現金，存入金濃公司在玉山銀行開設之帳戶內。
四、本件兩造之爭點為，系爭買賣契約被告買賣木材之對象係金
    元企業行或金濃公司？被告是否已給付貨款？茲敘述本院判
    斷如下：
（一）按當事人主張有利於己之事實者，就其事實有舉證之責任
      。民事訴訟法第277 條本文定有明文。又請求履行債務之
      訴，原告就其所主張債權發生原因之事實，固有舉證之責
      任，若被告自認此項事實而主張該債權已因清償而消滅，
      則清償之事實，應由被告負舉證之責任，此觀民事訴訟法
      第277 條之規定自明（最高法院28年上字第1920號判例意
      旨參照）。被告不爭執於98年5 月4 、5 、7 、15、19、
      20、23、27、30日，陸續購買木材，加計營業稅後，總計
      金額為963,279 元，且已受交付之事實，惟抗辯契約當事
      人非金元企業行，乃金濃公司，且業已分別於98年6 月15
      日、6 月24日，將67萬元及25萬元現金，存入金濃公司在
      玉山銀行之帳戶內，而給付貨款完畢。則金元企業行就所
      主張為契約當事人之事實，應負舉證之責；而被告就買賣
      價金已清償之事實，則應負舉證責任。
（二）金元企業行固以：其負責人劉美珠亦為金濃公司之法定代
      理人，為節稅而分別設立，然兩造間之業務往來，均由劉
      美珠出面與被告交易，且系爭木材買賣契約，係開立金元
      企業行名義之發票予被告，被告並未異議，並持以申報營
      業進項稅額，自應以金元企業行為交易主體；本件買賣契
      約雖以金濃公司送貨單簽收，非能以此認金元企業行非本
      件買賣契約之當事人云云。然買賣契約因當事人對於標的
      物及價金互相表示意思一致而成立，不以成立書面為必要
      ；契約存在何人之間，應以當事人互為意思表示之對象及
      認知定之，而統一發票係營業人持向國稅局申報營利事業
      所得稅之成本費用，以扣抵營業稅銷項稅額，乃申報進貨
      之憑據，衡諸商場習慣，開立人非必即為實際銷貨之人，
      本難僅依統一發票之開立名義人，認定為貨物之出賣人。
      而兩造間長期之業務往來，均存在於金濃公司與被告間，
      及金濃公司前對被告聲請核發支付命令，其請求之金額包
      括98年1 、2 、5 月之貨款，有金濃公司於本院99年度訴
      字第1587號另案對被告起訴所主張之事實，該案提出之金
      濃公司98年4 、6 、7 月份送貨單21紙、及本院99年度司
      促字第24390 號支付命令暨聲請狀附卷可稽（見本院卷第
      110 、119 至132 頁），本件98年5 月份之送貨單亦以金
      濃公司名義簽發，是尚難僅憑金元企業行名義開立之統一
      發票，即認本件98年5 月間之交易當事人為金元企業行。
      此外金元企業行並未提出其他證據證明其為被告本件買賣
      之出賣人，難認其主張為可採。從而，金元企業行先位之
      訴為無理由，應予駁回。
（三）被告並不爭執金濃公司為系爭買賣之出賣人，惟其抗辯已
      分別於98年6 月15日、6 月24日，將67萬元及25萬元現金
      ，存入原告金濃公司在玉山銀行之帳戶內，清償系爭貨款
      等語，則為金濃公司所否認。經查，被告前開款項係匯入
      金濃公司設於玉山銀行之「支票存款帳戶」（下稱系爭帳
      戶），金濃公司則否認兩造曾約定以支票存款帳戶為支付
      貨款帳戶，被告亦未能舉證證明兩造間確有約定以該支票
      存款帳戶為付款帳戶。再者，原告主張：金濃公司曾開立
      系爭帳戶到期日98年6 月15日，票面金額各為184,500 元
      、265,000 元及47 8,000元之支票3 紙，總計金額927,50
      0 元，借予訴外人謝麗卿及被告調度，謝麗卿及被告乃於
      上開支票到期日即98年6 月15日，各匯入系爭帳戶227,50
      0 元、67萬元，另由劉美珠匯入3 萬元至系爭帳戶補足差
      額，總計金額為927,500 元；金濃公司另開立系爭帳戶到
      期日98年6 月24日，票面金額30萬元之支票予被告，被告
      於98年6 月24日匯入25萬元，並由劉美珠匯入5 萬元至系
      爭支票帳戶以補足差額等語，經提出到期日98年6 月15日
      ，面額分別為184,500 元、478,000 元、265,000 元支票
      影本；到期日98年6 月24日，面額為30萬元之支票影本；
      謝麗卿、劉美珠存款憑條影本3 紙；金濃公司支票存款帳
      戶98年6 月份存戶交易明細表影本在卷可稽（見本院卷第
      48至54頁），核與所述相符，足認被告主張之2 筆匯款，
      確為兌現上開調借之支票之目的，非用以清償本件貨款。
      雖被告另抗辯上開支票均係訴外人陳進榮所背書，與被告
      無涉云云，然審以陳進榮為被告法定代理人之父親，且參
      以證人即被告法定代理人母親陳張素靜於另案證稱：我先
      生（即陳進榮）把款項轉到被告的存摺裡，所以才由被告
      的帳戶轉帳等語（見本院卷第85頁），顯見被告2 筆匯款
      之資金來源為陳進榮，陳進榮為兌現票款而輾轉由被告帳
      戶對系爭帳戶之匯款，亦不足作為清償貨款之證明。況本
      件貨款含稅後之買賣價金計963, 279元，為兩造所不爭執
      （見本院卷第64頁），而被告前開匯款金額計92萬元，顯
      與本件貨款金額不符。綜上，堪認被告前開匯款與本件貨
      款無關，無從證明被告已清償貨款；原告金濃公司請求本
      件貨款963,279 元，為有理由。
六、綜上所述，金元企業行先位聲明請求被告給付貨款963,279
    元，及自100 年2 月24日起至清償日止，按週年利率5 ％計
    算之法定遲延利息，為無理由；金濃公司備位聲明請求被告
    給付貨款963,279 元，及自100 年2 月24日起至清償日止，
    按週年利率5 ％計算之法定遲延利息，為有理由，應予准許
    。
七、兩造均陳明願供擔保，聲請准予宣告假執行或免為假執行，
    就金濃公司勝訴部分，核無不合，爰各酌定相當之擔保金額
    准許之；金元企業行敗訴部分，其假執行之聲請亦失所附麗
    ，應予駁回。至兩造其他攻擊防禦或舉證方法，核與判決結
    論不生影響，無庸逐一論述，附此敘明。
八、據上論結，本件原告金濃公司之訴為有理由，金元企業行之
    訴為無理由，依民事訴訟法第79條、第390 條第2 項、第39
    2 條第2 項，判決如主文。
中    華    民    國   100    年    5     月    26    日
                  民事第一庭  審判長法  官  謝肅珍
                                    法  官  張茹棻
                                    法  官  林岳葳
以上正本係照原本作成。
如對本判決上訴，須於判決送達後20日內向本院提出上訴狀。如
委任律師提起上訴者，應一併繳納上訴審裁判費。
中    華    民    國   100    年    5     月    26    日
                                    書記官  簡文清